【裁判字號】    96,聲再,96
【裁判日期】    970115
【裁判案由】    強盜
【裁判全文】
臺灣高等法院臺南分院刑事裁定          96年度聲再字第96號
聲  請  人  甲○○
            乙○○
上列聲請人因強盜案件，對於本院九十六年度上訴字第二０七號
中華民國九十六年八月九日確定判決（起訴案號：臺灣臺南地方
法院檢察署九十四年度偵字第九七六號）聲請再審，本院裁定如
下：
    主  文
再審之聲請駁回。
    理  由
一、聲請意旨略以：聲請人甲○○、乙○○涉嫌加重竊盜罪，業
    經最高法院駁回上訴在案，不服台灣高等法院台南分院九十
    六年上訴字第二０七號刑事判決、最高法院九十六年台上字
    第五七二四號刑事判決，依法聲請審請，理由如下：
  (一)原判決有刑事訴訟法第四百二十條第一項第六款之發現新證
    據：
  1.原審認聲請人甲○○、乙○○涉有加重竊盜犯行，係以同案
    被告黃振吉、陳正順之證詞、被告甲○○及乙○○之自白、
    證人楊淑蓮之證述、被害人吳陳杏元於警詢時之指述、扣案
    月曆、行動電話通聯紀錄及法務部部調查局被告乙○○測謊
    報告書為其論據。而被告黃振吉於偵查中之結證除陳述參與
    該案件的有甲○○、乙○○、陳正順及伊，九十三年七月六
    日上午八時二十分甲○○有打電話給伊，叫伊到鳳山的家中
    談到去偷台南縣大內鄉內江村內庄十四之二號之事，伊到時
    他們三人已經決定要去哪裡行竊，當天伊等四人共開二台車
    ，伊和陳正順開一輛福特的車子，甲○○和乙○○開一台日
    產Ｑ45的轎車到大內鄉等語；另被告陳正順除於警詢時供陳
    ，伊與甲○○、黃振吉、乙○○四人一起到台南縣大內鄉，
    由甲○○開車，乙○○坐在甲○○右側，到被害人住處前，
    伊與黃振吉二人下車就看見被害人在屋內，伊等二人進屋後
    由黃振吉將被害人綁在一樓梯口，伊上去二樓搜括財物，伊
    等四人由伊負責搜錢，黃振吉控制阿婆，甲○○負責開車及
    報地點，甲○○老婆只坐在車上等語以外，均未見提及聲請
    人甲○○及乙○○負責、參與之具體行為。至於被告黃振吉
    所稱乙○○與甲○○、陳正順已然「決定」前往何處行竊一
    節，乙○○提供意見或資訊為何，甲○○、乙○○是否有以
    渠等犯罪為自己犯罪之意思，甚至於甲○○、乙○○是否知
    悉被告強盜計畫，亦均末能自被告黃振吉之證述有更具體認
    定。上揭二人之供述對於認定聲請人甲○○、乙○○之犯行
    ，並無實際證據可資佐證，自不足採信。
  2.聲請人乙○○固於偵查中坦認於案發當日有與被告甲○○、
    黃振吉及陳正順前往台南縣大內鄉，且扣案桌曆上之「被害
    人住址及電話」係伊所書寫等語。然乙○○於案發當日與上
    列被告前往台南縣大內鄉之行程中，聲請人甲○○、乙○○
    並未下車，證人楊淑蓮於原審審理中亦僅證述：車上乘坐二
    人，一男一女，女子身著白衣，男的開車等語。亦即，乙○
    ○僅參與上開行程，至於其他具體參與行為，則付之闕如；
    再者，扣案桌曆固經乙○○記載「大內十四之二號」之文字
    ，然乙○○書寫上開文字，用意為何，是否即提供被告黃振
    吉、陳正順下手強盜之目標，亦容有疑問；更何況，如乙○
    ○確有參與強盜計畫，以乙○○與吳陳杏元係屬「親家」之
    關係，及乙○○於偵查中所述：吳陳杏元之住處伊知道，伊
    去過二次等語（九十四年度偵字第九七六號卷第六十八頁）
    ，何須將吳陳杏元住址記載於上開桌曆？此部分證據既存有
    瑕疵，自難憑以遽認聲請人甲○○、乙○○之犯行，原判決
    未查及上開證物，自有違誤。
  3.聲請人乙○○經法務部調查局測謊鑑定結果，就(1)「未參與
    黃振吉等強盜案」之回答，固經測試呈情緒波動反應，研判
    有說謊，然就(2)「未提供住址電話給強盜」，及(3)「未叫黃
    振吉等去搶錢」之陳述，則無情緒波動反應，研判未說謊，
    有該局九十四年八月一日調科南字第0940034980號測謊報告
    書在卷足憑（見九十四年度偵字第二六一○號卷第八十八頁
    ），且聲請人甲○○、乙○○就上開問題回答情緒反應不一
    ，自難憑上開測謊報告，遽為不利聲請人之認定。
  4.原審固指出聲請人甲○○、乙○○自警詢時起至審理中之供
    述，有關與被告黃振吉、陳正順相約地點，究竟何人開車，
    扣案桌曆上之地址電話是否其所書寫，係先前往台南縣善化
    鎮陳麗瑛住處或前往台南縣大內鄉，甚至是否曾經前去陳麗
    瑛住處等細節，均前後不一，與黃振吉、陳正順之陳述交叉
    比對結果，亦有諸多矛盾，認乙○○對於黃振吉及陳正順加
    重竊盜、強盜一事，非但知情，且有實際參與等語。惟聲請
    人甲○○、乙○○之辯解，固然反覆不一，令人可疑，惟其
    供述是否有所迴護或掩飾，其實際情節如何，或其是否知情
    且參與其事，尚無積極證據可資憑斷，原審認聲請人甲○○
    、乙○○涉有加重竊盜罪之主要論據，既無從證明乙○○確
    實涉及上開犯行，自未能以聲請人甲○○、乙○○之辯詞有
    諸多疑點，即得認其有罪之確信。
  (二)綜上所述，本件依現存之證據尚不足以證明聲請人甲○○、
    乙○○知悉或甚至參與黃振吉、陳正順之強盜及加重竊盜犯
    行，其犯罪不能證明，且對於上開卷附證據未能發見查及，
    即有再審之事由存在，爰提出再審之聲請云云。
二、按有罪之判決確定後，為受判決人利益聲請再審，必其聲請
    之理由合於刑事訴訟法第四百二十條第一項各款所列情形之
    一或有第四百二十一條所定就足以影響於判決之重要證據漏
    未審酌者，始得准許之。又刑事訴訟法第四百二十條第一項
    第六款所謂「發現確實之新證據」，係指該證據於事實審法
    院判決前業已存在，為法院、當事人所不知，不及調查斟酌
    ，至其後始行發現，且就證據本身形式觀察，固不以絕對不
    須經過調查程序為條件，但必須顯然可認為足以動搖原有罪
    之確定判決，而為受判決人無罪、免訴、免刑或輕於原判決
    所認罪名之判決者為限。亦即該「新證據」須可認為確實具
    有足以動搖原確定判決，而對受判決人為更有利判決之「確
    實性」外，尚須具備該證據係在事實審法院於判決前已存在
    ，因未經發現，不及調查斟酌，或審判時未經注意，至其後
    始行發現之「嶄新性」特質，二者均屬不可或缺，倘若未具
    備上開「確實性」與「嶄新性」二種聲請再審新證據之特性
    ，即不能據為聲請再審之原因（最高法院九十年度台抗字第
    七十一號判例參照）。
三、經查：
  (一)再審制度，係就確定判決認定事實錯誤而設之救濟方法，故
    聲請再審者，以該判決係實體上之確定判決為限，對於程序
    上之判決，自無聲請再審之可言。本件聲請人之聲請意旨稱
    「不服本院九十六年上訴字第二０七號刑事判決、最高法院
    九十六年台上字第五七二四號刑事判決特依法提出再審」等
    語，惟最高法院九十六年度台上字第五七二四號刑事判決，
    乃檢察官不服本院所為判決提起上訴，經最高法院以其上訴
    違背法律上之程式予以駁回，故最高法院九十六年度台上字
    第五七二四號判決，係屬程序上駁回上訴判決，與實體事項
    無關，不具實體確定力，不得為再審之對象。聲請人之再審
    意旨雖稱係對本院九十六年度上訴字第二０七號判決及最高
    法院九十六年台上字第五七二四號判決提出再審，且再審聲
    請狀後附具該第二、三審判決繕本，惟係就本院實體判決敘
    述再審理由，則本件聲請人應係對本院九十六年八月九日九
    十六年度上訴字第二０七號確定判決聲請再審，合先敘明。
  (二)查聲請人以本件有刑事訴訟法第四百二十條第一項第六款「
    發現確實之新證據」為由聲請再審。惟聲請意旨(一)1.及2.所
    指稱「同案被告黃振吉及陳正順之供述、證人楊淑蓮之供述
    、扣案桌曆及乙○○於偵查中之供述」云云，均係於原審判
    決前業已存在，且經原審審酌後，或於判決中採為論罪之依
    據，或未予採為聲請人有利之認定，尚與「新證據」所應具
    備之「嶄新性」特性有間；至聲請意旨(一)3.所指陳聲請人乙
    ○○經法務部調查局測謊之鑑定結果，亦係於原審判決前即
    已存在，與「嶄新性」之要件不符，且原審並無憑以採為不
    利於聲請人之認定，聲請意旨此部分之指述尚有誤會；至聲
    請意旨(一)4.部分，經核僅係就原確定判決關於採證認事、取
    捨證據職權之行使予以爭執。按事實之認定，證據之取捨及
    證據證明力之判斷，乃事實審法院之職權，茍無違反經驗法
    則及論理法則，自難指為違法。是聲請人所舉聲請再審之事
    由，均屬證據取捨及事實認定之問題，並未舉證證明有何證
    據於事實審法院判決前業已存在，為法院、當事人所不知，
    而不及調查斟酌，自與刑事訴訟法第四百二十條第一項第六
    款規定之再審事由不合。
四、綜上所述，聲請人所提各再審事由，均非屬發現在後或審判
    時未經注意之證據。本件再審之聲請，核與刑事訴訟法四百
    二十條第一項第六款所列之再審事由不符，本件聲請人所提
    出之再審事由，究之僅係對原確定判決再度提出辯解，徒就
    原審未採信有利於其之證據，漫予指摘原判決為不當，揆諸
    前揭說明，本件再審之聲請為無理由，應予駁回。
五、據上論斷，應依刑事訴訟法第四百三十四條第一項，裁定如
    主文。
中    華    民    國    97    年    1     月    15    日
                  刑事第六庭    審判長法  官  蔡崇義
                                      法  官  曾文欣
                                      法  官  杭起鶴
以上正本證明與原本無異。
不得抗告。
                                      書記官  魏安里
中    華    民    國    97    年    1     月    15    日


司法院資訊處製作；財團法人民間司法改革基金會備份。
